臺灣高等法院高雄分院民事裁定　　　　　100年度抗字第322號
抗　告　人　郭欣頤即郭美華
相　對　人　簡貴琴
上列抗告人與相對人間聲請假扣押事件，對於民國100 年11月30
日臺灣高雄地方法院100 年度執事聲字第208 號裁定，提起抗告
，本院裁定如下：
    主  文
原裁定廢棄。
相對人在第一審之聲請駁回。
聲請及抗告訴訟費用均由相對人負擔。
    理  由
一、本件抗告意旨略以：相對人所提出之公司變更登記表、支票
    影本、行照影本、存摺內頁、股東同意書、刑事告訴狀等文
    件，充其量僅能釋明相對人已對抗告人提起其所述內容之詐
    欺及恐嚇取財之告訴，然就抗告人有何遷居遠地、逃匿無蹤
    或隱匿財產之情事，致日後不能強制執行或甚難執行之假扣
    押原因，則未為釋明，核與民事訴訟法第523 條第1 項規定
    之假扣押要件不符，原審准許相對人假扣押之聲請，於法不
    合，為此，求予廢棄原裁定等語。
二、按請求及假扣押之原因，應釋明之；前項釋明如有不足，而
    債權人陳明願供擔保或法院認為適當者，法院得定相當之擔
    保，命供擔保後為假扣押，民事訴訟法第526 條第1 項、第
    2 項定有明文。次按新修正民事訴訟法第526 條第2 項，已
    將「債權人雖未為前項釋明，如就債務人所應受之損害已供
    法院所定之擔保者，得命為假扣押」之規定，修正為「前項
    釋明如有不足，而債權人陳明願供擔保或法院認為適當者，
    法院得定相當之擔保，命供擔保後為假扣押」，以與同條第
    一項規定「請求及假扣押之原因，應釋明之」相呼應。是債
    權人聲請假扣押，應就其請求及假扣押之原因加以釋明，必
    因釋明而有不足，經債權人陳明願供擔保或法院認為適當者
    ，始得命供擔保後為假扣押。若債權人就其假扣押之原因絲
    毫未予釋明，縱就債務人所應受之損害陳明願供擔保，仍不
    得認該擔保已補釋明之欠缺，其假扣押之聲請應不予准許（
    最高法院94年度台抗字第156 號、94年度台抗字第665 號裁
    定參照）。經查，本件相對人主張抗告人有對伊為詐欺及恐
    嚇取財行為，致伊交付新台幣（下同）600 萬元與抗告人，
    伊欲訴請抗告人返還上開款項，為確保債權，非先實施假扣
    押，將來恐有難於強制執行之虞，故聲請就抗告人之財產在
    600 萬元範圍內為假扣押，業據其提出公司變更登記表、支
    票影本、存摺內頁、股東同意書、自小客車行照影本、刑事
    告訴狀及相對人配偶出具之證明書等為證，是相對人雖就請
    求之原因，已為釋明，惟就抗告人是否有隱匿財產之情事，
    致有「日後不能強制執行或甚難執行之虞」之假扣押原因，
    僅於原審民事假扣押聲請狀及民事異議狀分別陳述抗告人「
    犯罪所得款項若未能迅予扣押禁止處分，即可能於訴訟程序
    中遭抗告人處分或隱匿」、「犯罪所得款項高達600 萬元，
    均屬流動資產（現款），脫產容易，若未能迅予扣押禁止處
    分，即可能於訴訟程序中遭抗告人處分或隱匿」等語，而未
    為任何釋明。依前揭說明，法院尚不得遽為假扣押之裁定。
    原審未察相對人就假扣押原因全然未為釋明，即依相對人之
    聲請，裁定准許相對人供擔保後得就抗告人之財產為假扣押
    ，核有違誤。是本件抗告為有理由，應由本院將原裁定廢棄
    ，並駁回相對人假扣押之聲請。
三、據上論結，本件抗告為有理由，爰依民事訴訟法第492 條、
    第95條、第78條，裁定如主文。
中    華    民    國  100     年    12    月    30    日
                            民事第三庭
                                審判長法官  張國彬
                                法      官  吳登輝
                                法      官  鄭月霞
以上正本證明與原本無異。
如不服本裁定應於送達後10日內向本院提出再抗告狀（並按他造
當事人之人數附繕本），並繳納再抗告費新臺幣1,000 元。
再為抗告僅得以適用法規顯有錯誤為理由，並應委任律師為代理
人。如委任律師提起抗告者，應一併繳納抗告費。
中    華    民    國  100     年    12    月    30    日
                                書  記  官  郭蘭蕙
附註：
抗告人之配偶、三親等內之血親、二親等內之姻親，或抗告人為
法人、中央或地方機關時，其所屬專任人員具有律師資格並經法
院認適當者，亦得為第三審代理人。
抗告人或其法定代理人具有律師資格者及前項情形，應於提起抗
告或委任時釋明之。